【裁判字號】    97,建,60
【裁判日期】    981006
【裁判案由】    給付工程款等
【裁判全文】
臺灣臺北地方法院民事判決                97年度建字第60號
原      告  甲○○
訴訟代理人  鄭文玲律師
被      告  乙○○
訴訟代理人  姜智逸律師
上列當事人間請求給付工程款等事件，本院於民國98年9 月22日
言詞辯論終結，判決如下：
    主      文
被告應給付原告新臺幣伍拾參萬零捌佰貳拾肆元及自民國九十七
年一月三十一日起至清償日止，按週年利率百分之五計算之利息
。
原告其餘之訴駁回。
訴訟費用由被告負擔百分之八十，餘由原告負擔。
本判決原告勝訴部分，於原告以新臺幣貳拾萬元為被告供擔保後
，得假執行。但被告於假執行程序實施前，以新臺幣伍拾參萬零
捌佰貳拾肆元為原告預供擔保，得免為假執行。
原告其餘假執行之聲請駁回。
    事實及理由
一、按訴狀送達後，原告不得將原訴變更或追加他訴。但被告同
    意或擴張或減縮應受判決事項之聲明者，不在此限。民事訴
    訟法第255條第1項第1款、第3款分別定有明文。查本件原告
    起訴請求被告給付新臺幣（下同）1,669,719 元並加付法定
    遲延利息，嗣於民國98年9 月15日變更訴之聲明請求被告給
    付722,075 元並加付法定遲延利息。核原告所為乃減縮應受
    判決事項之聲明，且被告亦已表示同意，其所為訴之變更，
    於法尚無不合，應予准許，先此敘明。
二、原告起訴主張：
    兩造於95年12月14日簽訂室內裝潢工程合約書（下稱系爭契
    約），約定由原告就被告所有位於臺北市○○路○段255巷26
    號之房屋進行室內裝修工程，總價3,800,000 元，經雙方確
    認估價單工程明細及工程平面圖後，原告即依約施作，且被
    告亦已給付2,200,000 元工程款。然被告於整修期間不斷要
    求增加工程項目，故於96年4 月間原告依被告要求重新加以
    設計增設，並請被告就最後修改設計之圖面加以簽名，依系
    爭契約第8 條約定，工程增加之部分應以系爭契約所訂單價
    予以加計，是就追加工程部分被告應另給付1,423,643 元。
    詎原告依確認後之圖面加以施工後，被告竟以系爭契約為統
    包工程契約為由不願增加工程費用，且通知社區管理員拒絕
    原告進入施工，經原告以存證信函通知被告確認工程項目及
    款項，被告仍置之不理，為此依系爭契約請求被告給付工程
    款。查本件經臺北市室內設計裝修商業同業公會鑑定後，確
    認原工程最終金額為2,140,088元、追加工程金額為592,716
    元，此外另有追加工程之設計費130,000元及10%之監管費即
    59,271元（592,71610%＝59,271），合計2,922,075元（2
    ,140,088 ＋592,716＋130,000＋59,271＝2,922,705），扣
    除被告已給付之2,200,000元，尚應給付722,075元。而被告
    雖一再否認曾同意追加工程云云，然被告確曾於追加工程之
    圖面親自簽名，亦自認有追加工程款241,310 元，且經鑑定
    機關鑑定後亦確認確實有追加工程，足徵被告所辯不實。此
    外被告固指稱鑑定報告所計算之折數、追加工程費用、雜項
    工程、設計費、監管費……等計算不實云云，惟被告未能舉
    證以實其說，自難採信。另有關被告所稱之瑕疵云云，原告
    均予否認，且被告亦無能舉證，當不得以此為抵銷之主張等
    語。是被告所為辯解，均無可採，而應認原告主張實在。並
    聲明：(一)被告應給付原告722,075 元及自起訴狀繕本送達翌
    日起至清償日止，按週年利率5%計算之利息。(二)願供擔保，
    請准宣告假執行。
三、被告辯稱：
    原告承攬工程後遲未提供圖面，經被告提供原配合之樸石工
    作室原始配置圖後，原告才於96年1月2日畫出平面圖，而被
    告即陸續給付工程款2,200,000 元。然原告未依約施工導致
    工程多處瑕疵，更有漏水之情形，且因無法支付款項導致木
    作師傅停工而使工程無法進行，參以系爭契約為統包契約，
    被告從未同意追加工程，自無需負擔追加工程之費用。又鑑
    定報告中被告同意241,310 元部分之追加工程款，惟追加工
    程部分有23,600元，此係原告在裝潢因可歸責於己之事由導
    致施作錯誤，而所為之補救措施，應由原告自行負擔。另追
    加工程中312,760 元部分，經比對圖樣後本屬原工程項目，
    而不應列入追加工程。此外，2 樓屋頂RC打除、白鐵廚具、
    新做2 樓屋頂，原意、衛浴設備凱薩、冷氣業主提供代安裝
    、窗簾等雜項工程之估價單總計792,500元，其中第8項「樓
    梯踏步高低修改」項目列為追加工程，被告並無意見，因此
    雜項工程之總金額應為772,500元，然原告僅完成271,500元
    ，另有501,000元部分未完工。再鑑定報告所計算之折數75%
    ，與實情不符，蓋兩造並未約定監管費，據此計算原工程估
    算金額應為6,072,525元，經雙方議價同意以3,800,000元承
    攬，故折數應為62%。而被告認為原告完成之工程總價為3,7
    18,305元，以折數62%計算工程款應為1,970,549元，準此，
    原告總共完成之原工程及追加工程總額即為2,211,859 元。
    又因原告施作頂樓及女兒牆偷工減料與施工不良導致嚴重漏
    水，被告因此必須委請他人施作而支出466,725 元，亦應由
    原告負擔。從而，被告給付2,200,000 元業已超過原告所可
    請求之金額，其提起本件訴訟請求被告給付承攬報酬，非有
    理由，應予駁回。並聲明：(一)原告之訴及假執行之聲請均駁
    回。(二)如受不利判決，願供擔保請准宣告免為假執行。
四、法院得心證之理由：
  (一)原告主張兩造於95年12月14日簽訂系爭契約，由原告承攬被
    告位於臺北市○○路○段255巷26號房屋之室內裝修工程，承
    攬總價3,800,000元而被告業已給付2,200,000元等事實，業
    據原告提出系爭契約及估價單為證，且為被告所自認，堪信
    為真。而原告主張被告曾同意追加工程等情，雖據被告否認
    ，然原告業已提出經被告簽名確認之追加工程圖面為證，被
    告對於該圖面上簽名之真正並不否認，依民事訴訟法第 358
    條第1 項規定，推定為真正。至於被告雖辯稱其於圖面上簽
    名之用意在於供以後核對工程施工內容，且其簽名之圖面均
    為原始圖面，非變更後之圖面云云，然被告簽名之用意為何
    乃其內心動機，被告就此部分既未能舉證原告亦知悉此情，
    ，自無從採信。且經本院依兩造同意送請臺北市室內設計裝
    修商業同業公會鑑定後，亦確認系爭契約除原工程外另有追
    加工程，此有該公會98年6月8日設平會字第980064號函暨
    所附鑑定報告書在卷可參，況被告就此鑑定報告亦自陳確有
    241,310 元部分之追加工程款。從而，原告主張兩造於系爭
    契約除原工程項目外，另有追加工程，核與事實相符，應可
    採信。
  (二)查系爭契約原工程估算總計5,070,371 元（含監管費），經
    雙方議價同意以3,800,000元承攬，故折數為75%，經核算未
    施作或瑕疵修補其金額應扣減金額2,019,914 元，經核算原
    工程多做應加帳金額為4,530元，減帳2,019,914元－加帳4,
    530元＝2,015,384元（於原工程應扣減金額）。原工程未含
    管理費總金額4,609,429元－應減帳金額2,015,384元＝2,59
    4,045元，再加上10%監管費259,405元，即為2,853,450元，
    依契約承攬折數75% 計算，原工程依契約計算最後總金額即
    為2,140,088 元。此有前揭鑑定報告書可查（見第1卷第205
    頁）。被告雖辯稱其計算之折數錯誤，且兩造並未約定監管
    費云云，然承攬工程之監管費乃工程慣例上所常見，且依系
    爭契約之估價單所示，其上亦已載明監管費（見第1卷第9頁
    ），則上開鑑定報告書依兩造約定並參酌工程慣例，認定系
    爭契約含有10% 之工程監管費，並以此金額核算工程費用折
    數，並無不當，被告此部分辯解，既未舉證，自非可採。是
    原告主張系爭契約當中原工程項目最終金額為2,140,088 元
    ，應可採信。
  (三)再依上開鑑定報告書所示，其依現場狀況核對系爭契約原工
    程項目後，認定另有工程追加項目，經核算各項追加項目之
    總金額應為590,736 元（該鑑定報告書記載追加工程金額為
    592,716 元，尚屬有誤）。又依上開認定，承攬工程固得請
    求監管費，然追加工程乃從屬於系爭契約之原工程之下，並
    未另行訂立新約，且原告亦未舉證其因施作追加工程而須另
    行雇用額外人力或增加管理上之費用，又依鑑定報告書所示
    ，各追加工程項目僅為數量或材質變更，並無應追加人力或
    增加管理行政事項之情形，則原告主張其就追加工程亦得請
    求10% 之監管費云云，尚屬無據，難以准許。此外，原告雖
    又主張其就追加工程得請求設計費130,000 元並提出支出憑
    證為據，然被告否認曾同意另行支出設計費，且依前所述追
    加工程部分多為數量或材質之變更，是系爭契約雖另有追加
    工程，然此並非當然衍生設計費用，且被告事前又未同意支
    付，原告自不得請求被告給付此部分之費用。從而，原告所
    得主張之追加工程費用，應僅為590,736元，而不包含10%之
    監管費及設計費130,000元。
  (三)至於被告雖辯稱原告曾允諾自行吸收23,600元、11,031元，
    且追加工程當中之312,760 元應計入原工程、雜項工程僅完
    成271,500 元云云，然此業據原告否認，被告亦未加以舉證
    ，且依前揭鑑定報告書內容，業已根據現場情形核對原設計
    及追加設計之內容，認定應另行計價之部分，此顯未包含於
    被告所指應由原告自行吸收或計入原工程項目之部分。此外
    ，被告辯稱原告施工造成瑕疵云云，亦為原告所否認，又未
    據被告舉證，尚難遽採。且縱認原告承攬工作確有瑕疵，然
    前開鑑定報告書中業已核算因瑕疵修補而應扣減之金額，顯
    見此部分已於鑑定報告中予以扣除，自不得重複予以扣除。
    是被告此部分辯解，均屬無據，難以採信。
  (四)從而，原告因系爭契約而得請求被告給付原工程費用2,140,
    088 元及追加工程費用590,736元，合計2,730,824元，扣除
    被告已給付之2,200,000 元，原告依系爭契約尚得請求被告
    給付530,824元（2,140,088＋590,736－2,200,000＝530,82
    4）。
五、綜上所述，原告主張被告積欠承攬報酬等情，核屬有據，而
    被告辯稱兩造並無追加工程，且原告施工瑕疵應予扣款、其
    已給付全額報酬云云，則屬無據，非可採信。從而，原告依
    據系爭契約請求被告給付530,824 元及自起訴狀繕本送達翌
    日即97年1 月31日起至清償日止，按週年利率5%計算之法定
    遲延利息，為有理由，應予准許。逾此部分之請求，則無理
    由，應予駁回。
六、兩造分別陳明願供擔保請准宣告假執行或免為假執行，關於
    原告勝訴部分，核無不合，爰分別酌定相當之擔保金額，予
    以准許。至原告敗訴部分，假執行之聲請失所附麗，應予駁
    回。
七、本件事證已臻明確，兩造其餘攻擊防禦方法及未經本院援用
    之證據，核與判決之結果不生影響，爰不予逐一論駁，併此
    敘明。
八、訴訟費用負擔之依據：民事訴訟法第79條。
中    華    民    國    98    年    10    月    6     日
                  民事第四庭    法  官  余明賢
以上正本係照原本作成
如對本判決上訴，須於判決送達後20日內向本院提出上訴狀
中    華    民    國    98    年    10    月    6     日
                                書記官  楊勝欽


司法院資訊處製作；財團法人民間司法改革基金會備份。
